臺灣士林地方法院民事判決　　　　　　　　　　　　　九十二年度勞訴字第二三號
　　原　　　告　乙○○
　　被　　　告　富隆通運股份有限公司
　　法定代理人　甲○○
　　訴訟代理人　陳鎮宏律師
當事人間給付資遣費等事件，本院於民國九十三年二月十七日言詞辯論終結，判決如
下：
    主    文
被告應給付原告新台幣陸拾陸萬柒仟伍佰壹拾捌元，及自民國九十二年六月六日起至
清償日止，按年息百分之五計算之利息。
原告其餘之訴駁回。
訴訟費用由被告負擔十分之九；餘由原告負擔。
本判決於原告以新台幣貳拾萬伍仟元供擔保後，得假執行。被告如以新台幣陸拾陸萬
柒仟伍佰壹拾捌元預供擔保後，得免為假執行。
原告其假執行之聲請駁回。
    事實及理由
一、原告主張：原告於民國八十七年六月二十六日起受僱於被告公司，擔任貨櫃車駕
    駛員。被告於九十二年三月十八日以公司業務減縮為由，自同年三月十九日起資
    遣原告。原告自九十一年九月至九十二年二月之平均工資為新台幣（以下同）四
    萬三千一百零五元，加上每月之節油津貼九千三百四十三元，共五萬二千四百四
    十八元，應併入平均工資計算，故原告依勞動基準法（下稱勞基法）第十七條第
    一款之規定得請求之資遣費為二十四萬九千一百二十八元〔52448×（4＋9/12）
    ＝249128〕。另原告於九十二年有十天特別休假，已休二天，尚有八天未休，依
    勞基法第三十九條規定，得請求一萬三千九百八十四元〔（5244÷30）×8＝
    13984〕。再原告於任職期間，每天上班工作超過十六小時，雖工作一天休息一
    天，實質上等於無休，故原告在被告公司四年九個月期間，被告從未給與加班費
    或補休假。因一年有五十二星期及一十八個紀念、民俗及國定假日，除春節有休
    四日應予扣除外，原告在被告公司期間共有二百四十七個例假日〔52×（4＋
    9/12）＝247〕及六十六點五個休假日未休〔14×（4＋9/12）＝66.5〕。依勞基
    法第三十九條規定，假日出勤工資應加倍發給，惟被告只有補貼原告每天五百元
    ，經扣減後，被告應再補發給原告三十九萬一千二百四十八元〔（52448÷30－
    500 ）×（52＋14）×（4＋9/12）＝391248〕。又被告原定年終獎金，職員為
    底薪二個月，駕駛員為三個月（即底薪加全勤加安全），原告尚有九十一年之年
    終獎金二萬三千五百八十元〔（9100＋3000＋1000）×3×0.6＝23580〕尚未領
    取。爰依兩造僱傭關係及勞基法之規定，求為判決被告應給付原告六十七萬七千
    九百四十元，及自起訴狀繕本送達被告之翌日起至清償日止，按年息百分之五計
    算之利息。併陳明願供儋保，請准宣告假執行。
二、被告則以：原告自九十一年十月至九十二年三月之平均工資應為四萬一千一百三
    十八元，非原告主張之四萬三千一百零五元。依勞基法施行細則第十條之規定，
    節約燃料物料獎金非屬於經常性給予，不應計入薪資。故原告得請求之資遣費為
    一十九萬八千八百三十四元〔41138×（4＋10/12）＝198834〕。依行政院勞工
    委員會（下稱勞委會）八十二年八月二十七日台八十二勞動二字第四○六四號函
    解釋，勞動契約之終止僅於可歸責於雇主之原因時，雇主始應發給未休完特別休
    假日數之工資，原告自應舉證證明其未休完特別休假係可歸於被告之事由。又被
    告為運輸業，依勞委會發佈之命令，適用勞基法第三十條變形工時之規定。被告
    公司調整員工之上班工時，在每週工作時數不超過四十八小時之情形下，倘每日
    不超過十小時，即合乎前揭法令之規定，無庸支付加班費。原告既已承認其工作
    一天休息一天，顯已擁有每七天休息一天之休息日，且因被告公司為大眾運輸業
    ，依法得採彈性工時，不適用例假日加倍給付工資之規定。被告於九十一年一月
    間雖以前一年度六折之比率發放九十年度之年終獎金，惟九十一年因整體產業獲
    利衰退，致九十二年二月份時，未能發放九十一年度之年終獎金，原告請求給付
    九十一年之年終獎金自無理由等語資為抗辯。爰聲明：請求判決駁回原告之訴，
    如受不利之判決，願供擔保，請准宣告免予假執行。
三、兩造不爭執之事實：
  (一)被告自八十七年六月二十六日起雇用原告，迄九十二年三月十九日以業務減縮為
    由與原告終止勞動契約。
  (二)被告對原告所提薪資單及節油獎金清冊之真正不爭執。
四、本院得心證之理由：
  (一)關於原告主張平均工資部分：
    1.按「工資：謂勞工因工作而獲得之報酬；包括工資、薪金及按計時、計日、計
      月、計件以現金或實物等方式給付之獎金、津貼及其他任何名義之經常性給與
      均屬之。」，勞基法第二條第三款定有明文。原告主張其除按月所領取之底薪
      、工資、安全獎金、全勤獎金、電話津貼、國假津貼、值班費、餐點費屬於前
      揭工資之範籌外，其每月所領取之節油津貼因屬經常性之給予，亦係工資之一
      部分，被告則辯稱依勞基法施行細則第十條第二款之規定，節油津貼並非屬工
      資。經查，勞基法施行細則第十條第二款雖規定：「本法第二條第三款所稱之
      其他任何名義之經常性給與係指左列各款以外之給與。．．，二、獎金：指年
      終獎金、競賽獎金、研究發明獎金、特殊功績獎金、久任獎金、節約燃料物料
      獎金及其他非經常性獎金。」，似將節約燃料物料獎金排除在工資之範籌，惟
      前揭勞基法施行細則所規定之應排除在工資之外之「節約燃料物料獎金」，係
      指本質上為「非經常性獎金」性質者而言，此由該款最後之概括性規定「其他
      非經常性獎金」之用語可證。故若係經常性給付之獎金，雖名稱上與前揭勞基
      法第施行細則第十條第二款之規定相同，仍應認屬工資無訛。依原告所提前揭
      節油津貼清冊影本所載，原告及被告公司其他擔任駕駛之員工每一工作日均有
      領取節油津貼，是該節油津貼顯屬經常性之獎金，應屬工資之一部。
    2.次按「平均工資：謂計算事由發生之當日前六個月內所得工資總額除以該期間
      之總日數所得之金額。」勞基法第二條第四款定有明文。本件原告係於九十二
      年三月十九日遭被告資遣，已如前述，則原告九十二年三月共十九日之工資為
      二萬六千三百二十八元〔（36300×19/31）＋4080（三月一日至十九日之節油
      獎金）＝26328（元以下四拾五入，下同）；九十二年二月共二十八日之工資
      為四萬八千六百九十元（40680＋8010＝48690）；九十二年一月共三十一日之
      工資為五萬四千六百八十元（45030＋9650＝54680）；九十一年十二月共三十
      一日之工資為四萬五千九百二十元（37620＋8300＝45920）；九十一年十一月
      共三十日之工資為四萬四千七百四十元（37000＋7740＝44740）；九十一年十
      月共三十一日之工資為六萬二千三百三十元（50200＋12130＝62330）；九十
      一年九月共十日之工資為一萬九千四百四十三元〔（48100＋10230）×10/30
      ＝19443〕。故原告之平均工資為每月五萬零三百七十元〔（26328＋48690＋
      54680 ＋45920＋44740＋62330＋19443）÷180＝1679（每天），1679×30＝
      50370（每月）〕。
  (二)原告所得請求資遣費之數額：
    1.按「雇主依前條終止勞動契約者，應依左列規定發給勞工資遣費：一、在同一
      雇主之事業單位繼續工作，每滿一年發給相當於一個月平均工資之資遣費。二
      、依前款計算之剩餘月數，或工作未滿一年者，以比例計給之。未滿一個月者
      以一個月計。」，勞基法第十七條定有明文。
    2.原告自八十七年六月二十六日起至九十二年三月十九日止在被告公司任職，期
      間共四年又八個月又二十二天，故得請求被告給付四又十二分之九個月之平均
      工資資遣費，即二十三萬九千二百五十八元〔50370×（4＋9/12）＝239258）
      。原告逾此部分之主張為無理由。
  (三)原告主張特休假工資部分：
    1.按「勞工在同一雇主或事業單位，繼續工作滿一定期間者，每年應依左列規定
      給予特別休假：．．，二、三年以上五年未滿者十日。」、「第三十六條所定
      之例假、第三十七條所定之休假及第三十八條所定之特別休假，工資應由雇主
      照給。雇主經徵得勞工同意於休假日工作者，工資應加倍發給。因季節性關係
      有趕工必要，經勞工或工會同意照常工作者，亦同。」，勞基法第三十八條、
      第三十九條定有明文。
    2.原告主張其在被告公司任職四年餘，應有特別休假十天，其已於九十二年度休
      假二天，尚有八天未休等情，為被告所不爭執，堪信屬實。被告雖辯稱原告之
      特休假未休係不可歸責於被告，故原告不得請求給付工資云云，並舉勞委會七
      十九年八月七日（七九）台勞動二字第二一七七六號函釋為證。經查，前揭勞
      委會函雖認：「勞工之特別休假應在勞動契約有效期間為之，惟勞動契約之終
      止，如係可歸責於雇主之原因時，雇主應發給未休完特別休假日數之工資。」
      ，惟就何謂「可責於雇主之原因」，該委員會於同年九月十五日以（七九）台
      勞動二字第二一八二七號函釋稱：「本會79.08.07勞動二字第一七八七三號書
      函中之『不可歸責於雇主之原因時』之範圍，係屬事實認定問題。故來函所詢
      勞工未於年度終結時休完特別休假，如係因事業單位生產之需要，致使勞工無
      法休完特別休假時，則屬可歸責於雇主之原因，雇主應發給未休日數之工資。
      至於特別休假未休完之日數，如係勞工個人之原因而自行未休時，則雇主可不
      發給未休日數之工資。」。本件原告既係於九十二年三月間即遭被告資遣，其
      無法休完全年之特休假，自係可歸責於被告之原因，原告請求被告給付未休期
      間之工資，即有理由。故原告得請求被告給付之未休特休假工資為一萬三千四
      百三十二元（1679×8＝13432）。
  (四)原告主張例、休假工資部分：
    1.按「勞工每七日中至少應有一日之休息，作為例假。」、「紀念日、勞動節日
      及其他由中央主管機關規定應放假之日，均應休假。」勞基法第三十六條、第
      三十七條定有明文。
    2.原告主張其在被告公司任職期間，工作態樣為工作一天（超過十六小時）休息
      一天，除逢農曆除夕休息四天外，均無例、休假等事實，核與證人羅永岡到場
      結證稱：「我在力民通運工作，從八十六年至九十二年一月十日止。富隆及力
      民的負責人都是同一人。我是駕駛連結車。早上八點半上班，就發車到高雄，
      等貨櫃裝好後再開回台北，已隔天天亮了，一天約有二十二小時在工作。天亮
      回家休息，隔天早上八點半再去上班。中間都沒有放假。國定假日包括五一勞
      動節都沒有休息。」及證人即被告公司離職員工王擎淵到場結證稱：「（問：
      任職時工作時間如何？）答：是基隆、高雄來回，等工作來時開始出車，到高
      雄後等貨櫃裝好再開回來。回程時間不一定，早上九點下去有時晚上二、三點
      回不一定。是做一天休一天。」等所述相符。被告雖辯稱：被告為運輸業，依
      勞委會發佈之命令，適用勞基法第三十條變形工時之規定。被告公司調整員工
      之上班工時，在每週工作時數不超過四十八小時之情形下，倘每日不超過十小
      時，即合乎前揭法令之規定，無庸支付加班費云云。經查，依前揭證人羅永岡
      及王擎淵所述，原告與他們二人雖然工作一天休息一天，但每日之工作時間平
      均達二十二小時，則原告每十四天之平均日工作時數為十一小時〔（14÷2×
      22）÷14＝11〕，每週之工作時數為七十七小時，已超過勞基法第三十條每天
      最多不得工作超過十小時，每週工作時數不得超過四十八小時之規定，故原告
      主張其相當於每日都在工作，除春節四天外，並無例、休假即屬可採。
    3.被告雖另辯稱：原告並非均係工作一天休息一天，有時連續二天未工作，如九
      十二年二月十六日、十七日，及九十一年十二月十五日、十六日皆連續二天未
      到班工作云云。惟原告則主張九十一年十二月十五日、十六日無出車紀錄，是
      被告公司已連續數日以沒櫃、沒車趟為由停派原告，且原告於九十一年十二月
      十四日之前均係晚班司機，到九十一年十二月十四日之後則被調到白天班作，
      迄十二月十七日仍無櫃出車。至於九十二年二月十五日早上八點基隆、高雄回
      來，本應於十七日出車，但原告之前已被告知二月十八日調回晚班，故原告二
      月十八日晚上七時三十八分才有車趟等事實，有被告所提被告公司轉運派車紀
      錄表影本在卷可憑，依該紀錄表觀之，應出勤而未出勤之員工均有記載未出勤
      之事由，例如事假是，惟被告於前揭日期之紀錄表上並未將原告列入應出勤人
      員，或原告已請假之記載，是原告前揭主張應屬可採。
    4.查一年有三百六十五天，依前揭勞基法第三十六條之規定，勞工應有五十二天
      之例假，另原告主張一年有一十八個紀念、民俗及國定假日，亦為被告所不爭
      執，則原告主張其在被告公司期間共有二百四十七個例假日〔52×（4＋9/12
      ）＝247〕及六十六點五個休假日未休〔14×（4＋9/12）＝66.5〕。依勞基法
      第三十九條規定，假日出勤工資應加倍發給，惟被告只有補貼原告每天五百元
      ，此有原告所提前揭被告公司司機薪資條影本上所載「國假津貼」可憑，經扣
      減後，被告應再補發給原告八十九萬五千六百八十六元〔（1679×2）－500）
      ×（52＋14）×（4＋9/12）＝895686〕。原告僅請求被告給付三十九萬一千
      二百四十八元，自應准許。
  (五)原告主張年終獎金部分：
    1.按「事業單位於營業年度終了結算，如有盈餘，除繳納稅捐、彌補虧損及提列
      股息、公積金外，對於全年工作並無過失之勞工，應給予獎金或分配紅利。」
      勞基法第二十九條定有明文。
    2.被告雖辯稱其公司九十一年度並無盈餘，故未發放年終獎金，且年終獎金原則
      上只有發放時在職之員工才能領取，原告已非被告公司員工，自不得請求給付
      云云。經查，依原告所提且被告亦不否認為真正之被告委由張澤平律師於九十
      二年四月二十五日寄發給原告之台北東門郵局第六一二號存證信函影本所載：
      「陳先生（指原告）來函表示，．．。本公司當天即同意支付陳先生新台幣壹
      拾玖萬捌仟捌佰拾肆元整．．，以及補發依陳先生在職時核發標準所計算之
      年終獎金，．．」等語觀之，被告公司於原告在職之九十一年度確有核發年終
      獎金，且已同意支付予原告無訛。因被告確實核計之年終獎金數額只有被告知
      悉，原告無從得知，參酌民事訴訟法第三百四十四條、第三百四十五條之規定
      ，應認原告所主張其九十一年度可領取之年終獎金數額與九十年度同為可採，
      即駕駛員為三個月（底薪加全勤獎金加安全獎金），並以六折核發，即二萬三
      千五百八十元〔（9100＋3000＋1000）×3×0.6＝23580〕。
五、按「給付無確定期限者，債務人於債權人得請求給付時，經其催告而未為給付，
    自受催告時起，負遲延責任。其經債權人起訴而送達訴狀，或依督促程序送達支
    付命令，或為其他相類之行為者，與催告有同一之效力。」、「遲延之債務，以
    支付金錢為標的者，債權人得請求依法定利率計算之遲延利息。」、「應付利息
    之債務，其利率未經約定，亦無法律可據者，週年利率為百分之五。」民法第二
    百二十九條第二項、第二百三十三條第一項前段、第二百零三條定有明文。從而
    ，原告依兩造僱佣關係及勞基法之規定，請求被告給付六十六萬七千五百一十八
    元（239258＋13432＋391248＋23580＝667518），及自九十二年六月六日（起訴
    狀繕本送達翌日）起至清償日止，按年息百分之五計算之利息，為有理由，應予
    准許，其逾此部分之請求為無理由，應予駁回。
六、兩造陳明願供擔保，聲請宣告假執行或免為假執行，經核原告勝訴部分，合於法
    律規定，爰分別酌定相當之擔保金額宣告之；原告其餘假執行之聲請，因訴之駁
    回而失所依據，不予准許。
七、兩造其餘主張及所提證據，經本院審酌後認與本院上開論斷無違，不予贅述。
八、據上論結，原告之訴為一部有理由、一部無理由，依民事訴訟法第七十九條、第
    三百九十條第二項、第三百九十二條第二項，判決如主文。
中　　　華　　　民 　　國　　九十三　　年　　　三　　　月　　 　九　　　日
                                       臺灣士林地方法院民事第一庭
                                           法      官  許永煌
右為正本係照原本作成。
如對本判決上訴須於判決送達後廿日內向本院提出上訴狀。
中　　　華　　　民　　　國　　九十三　　年　　　三　　　月　　　十二　　日
                                           法院書記官  馮衍燕
